【裁判字號】    97,財管,26
【裁判日期】    970501
【裁判案由】    指定遺產管理人
【裁判全文】
臺灣板橋地方法院民事裁定              97年度財管字第26號
聲  請  人  合作金庫商業銀行股份有限公司
法定代理人  乙○○
非訟代理人  丙○○
上列聲請人聲請對被繼承人甲○○指定遺產管理人事件，本院裁
定如下：
    主    文
選任丁○○（女，民國○○○年○月○○○日生，身分證統一編
號：Ｚ000000000號）為被繼承人甲○○（男，民國○
○○年○○月○○日生，身分證統一編號：Ｚ00000000
0號，生前最後設籍地址：臺北縣新莊市○○街七十一巷十五號
三樓，民國九十六年八月二十日死亡）之遺產管理人。
程序費用新台幣壹仟元由被繼承人甲○○之遺產負擔。
    理      由
一、按先順序繼承人均拋棄其繼承權時，由次順序之繼承人繼承
    。其次順序繼承人有無不明或第4 順序之繼承人均拋棄其繼
    承權者，準用關於無人承認繼承之規定。又繼承開始時，繼
    承人之有無不明者，而無親屬會議或親屬會議未於1 個月內
    選定遺產管理人者，利害關係人得聲請法院選任遺產管理人
    ，民法第1176條第6 項、第1177條、第1178條第2 項分別定
    有明文。
二、本件聲請意旨略以：被繼承人即借款人甲○○於民國81年9
    月19日邀同關係人李慶賢、嚴雪嬌為連帶保證人，向聲請人
    借取新台幣（下同）各351 萬元、120 萬元，並按年息8.38
    4%、8.634%計息，約定到期日分別為95年12月4 日及96年9
    月19日，遲延履行時，除按上開利率計息外，逾期六個月以
    內者，按原利率之一成，逾期六個月以上者，其超過六個月
    部分，則按原利率之二成加付違約金，並將被繼承人所有之
    不動產設定最高限額抵押權422 萬元予聲請人，以擔保其對
    聲請人現在及將來所負一切債務之清償。惟被繼承人甲○○
    先後自96年9 月4 日及96年7 月19日起即未依約繳息，迭經
    催討無效，至今尚欠聲請人本金各82,141元、506,854 元，
    及上開約定應給付之利息、違約金，且依借據暨其約定事項
    ，被繼承人已喪失借款攤還之期限利益，而應立即清償全部
    債務。嗣被繼承人甲○○於96年8 月20日死亡，其法定繼承
    人亦均已聲明拋棄繼承，且其親屬會議並未於1 個月內選定
    遺產管理人，致聲請人對被繼承人之遺產無法行使權利，而
    關係人丁○○既為被繼承人之配偶，亦同為保證人，為確保
    聲請人之權利，爰聲請指定丁○○為被繼承人之遺產管理人
    等語。
三、經查，聲請人之上開主張，業據其提出借據影本2 紙、土地
    暨建物之他項權利證明書影本、土地暨建築改良物之抵押權
    設定契約書影本、本院97年2 月12日板院輔家科春吟字第00
    8523號函影本、繼承系統表影本、除戶戶籍謄本影本、戶籍
    謄本影本、土地登記第二類謄本影本各1 件為證，並經本院
    依職權調閱本院96年度繼字第1873號、96年度繼字第1933號
    、96年度繼字第2176號拋棄繼承卷確認無訛。
四、從而，本件被繼承人甲○○既已無繼承人，聲請人為被繼承
    人甲○○之債權人，其以利害關係人身分聲請指定被繼承人
    之遺產管理人，核與首揭規定相符。又聲請人經徵得丁○○
    同意後，聲請選任丁○○為被繼承人甲○○之遺產管理人，
    本院審酌丁○○為被繼承人甲○○之配偶，並為本件債權債
    務關係之連帶保證人，雖其已拋棄繼承，但對聲請人所主張
    之上開債務以及遺產情況瞭解應較深，有利於被繼承人遺產
    之管理，為保障債權人之利益及期程序之便利、公信起見，
    本院爰選任被繼承人甲○○之配偶丁○○為其遺產管理人。
五、至被繼承人之繼承人既均拋棄繼承，其遺產依民法第1176條
    第6 項準用關於無人承認繼承之規定，則依同法第1185條規
    定，於清償債權並交付遺贈物後，如有賸餘，應歸屬國庫，
    附此敘明。
六、依非訟事件法第157 條，裁定如主文。
中    華    民    國    97    年    5     月    1     日
                  家事庭  法  官  毛崑山
以上正本證明與原本無異。
如不服本裁定應於送達後10日內向本院提出抗告狀。
中    華    民    國    97    年    5     月    1     日
                          書記官  廖宮仕


司法院資訊處製作；財團法人民間司法改革基金會備份。
